臺灣高等法院刑事判決
110年度原上訴字第53號
上  訴  人  
即  被  告  潘志勝




選任辯護人  王秉信律師（扶助律師）
上列上訴人因違反槍砲彈藥刀械管制條例案件，不服臺灣新北地
方法院108年度原重訴字第2號，中華民國110年2月3日第一審判
決（起訴案號：臺灣新北地方檢察署108年度偵字第14505號），
提起上訴，本院判決如下：
    主  文
上訴駁回。
    事  實
一、潘志勝知悉未經中央主管機關許可，不得製造可發射金屬或
    子彈具有殺傷力之改造手槍及子彈，竟未經許可，基於製造
    可發射子彈具有殺傷力改造手槍及子彈之犯意，於民國108
    年3、4月間，先於奇摩拍賣網站以新臺幣（下同）7,500元
    之代價購買模型操作手槍及子彈後，復在其位於新北市○○區
    ○○街00號0樓之居所內，以其所有之固定夾夾住其所購買模
    型槍內之槍管並以腳踩住，以其所有之電鑽將槍管內阻鐵貫
    通，次以電鑽搓磨槍管至與模型槍內所附塑膠撞針模型之粗
    細一致並組裝入手槍內，以及另取出水鴛鴦鞭炮、喜德（得
    ）釘之火藥後混和摻入彈殼內，並以其所有之虎夾將玩具槍
    底火壓入子彈底火後，貼上鋁箔紙，以此等方式分別改造、
    加工，而製造完成可發射子彈具殺傷力仿半自動手槍製造之
    改造手槍1支（槍枝管制編號0000000000號）並持有之，惟
    其所著手製造之制式子彈9顆及非制式子彈1顆，則因不具殺
    傷力而未遂。嗣經警於108年5月10日持搜索票前往上址搜索
    ，並扣得其所有附表所示之槍彈等物，而悉上情。
二、案經新北市政府警察局板橋分局報告臺灣新北地方檢察署檢
    察官偵查起訴。
    理  由
一、證據能力：
  ㈠被告潘志勝於警詢中就製造（改造）槍彈部分曾有自白（見
    偵卷第17頁以下筆錄），本院勘驗該次警詢錄影檔案，確認
    經本院勘驗之段落，被告回答均能切題，並無提藥等意識不
    清之情形，且員警邊詢問邊製作筆錄，還有出現筆錄繕打較
    慢，被告接話協助員警繕打筆錄之內容，被告對於員警所質
    疑相關槍枝改造方式的問題，也都進一步加以說明（見本院
    卷第174頁以下勘驗筆錄），且連同被告偵訊自白（見偵卷
    第83至87頁筆錄），被告及其辯護人亦同意有證據能力，是
    應認被告上開警、偵訊自白並無非出於任意或其他違法採證
    之情形，自得作為本案證據。　　
　㈡除被告供述外，本件認定事實所引用之卷證資料（包含人證
    、物證、書證，詳下述及者），並無證據證明係公務員違背
    法定程序所取得，與本案亦有自然之關連性，公訴人、被告
    及其辯護人迄至本案言詞辯論終結，均不爭執該等傳聞卷證
    之證據能力或曾提出關於證據能力之聲明異議，並無顯不可
    信之情況，本院認本案無涉非法取供或有何不當偵查手法，
    引為證據為適當，是槍砲彈藥鑑定報告部分，依據刑事訴訟
    法第208條第1項前段及第206條第1項之規定，物證部分，依
    據同法第158條之4之反面解釋，其他傳聞證據，依據同法第
    159條之5之規定，下述認定事實所引用之證據方法均有證據
    能力。
二、認定事實：
  ㈠被告辯解：
　⒈訊據被告固坦承警方於前揭時、地所查獲之扣案槍彈等物為
    其所有，惟矢口否認有何製造完成具有殺傷力之改造手槍及
    製造子彈未遂之犯行，先於原審辯稱：我於108年間3、4月
    間購入本案槍彈，後於本院辯稱：本案槍彈是向星城遊戲其
    他玩家購得的，但至被查獲為止，槍彈之狀態都一樣，我沒
    有改造過；又被告之所以曾於警詢中坦承製造槍彈，其先於
    原審辯稱：是因員警誤導，當時正在退藥，不知道自己講什
    麼，後於本院辯稱：我不知道製造的罪刑跟持有差那麼多，
    只是被警察詢問而編了一套故事，並非事實，後來在偵查中
    及原審準備程序會坦承犯罪，是怕講錯會被判更重云云。
　⒉一審辯護人為被告辯護稱：本案僅有被告偵查中自白坦承製
    造槍彈之行為，倘如被告確有製造行為，被告於偵查中理應
    對於改造過程更為詳細描述，但被告僅有簡單回答，佐以員
    警辦案常利用犯罪嫌疑人希望趕緊離開該區域的心理弱點，
    對犯嫌說「沒關係，你趕快講一講，我簡單辦，就讓你趕快
    回去了」，而被告不懂法律，對於製造槍枝或持有槍枝之刑
    度差距有多大，被告只會覺得警察已經說簡單辦，辦一辦就
    可以趕快離開，才會順應著警察的意思製作筆錄，延續至檢
    察官前自然不會更易說法，會於法院審理時變更說法，是因
    為他後來才發現原來兩者的刑度差這麼大，始為否認；又依
    證人林智慶之證詞可知，扣案之工具絕大部分都是他與被告
    一起工作的工具，不能因為有扣押這些工具就說被告有改造
    槍彈，畢竟扣押之工具也沒有驗到與查獲槍枝有相關連之鐵
    屑等物；證人吳雅雯亦證稱她有跟被告同住過，也從來沒有
    看過被告有把玩該槍枝，甚或拿那些工具來改造手槍；況被
    告並無槍彈之前科，殊難想像僅憑友人說法，再用扣案之粗
    劣工具，就能製造出具有殺傷力之槍彈，是被告僅係持有具
    殺傷力之改造槍枝等語。
　⒊二審辯護人為被告辯護稱：並無鑑定等客觀事證可以證明被
    告偵查中之自白能改造出本案槍彈，被告既已決意說謊編故
    事，自然會於任意狀態下說出警察希望聽到的內容，是其自
    白雖出於任意但不代表與事實相符，被告所供無法形成扣案
    槍彈之現況，至多僅成立非法持有改造槍彈之罪嫌。　
　㈡查獲經過：
　⒈被告有於前揭時、地，為警持搜索票進行搜索，並查扣其所
    有之前揭改造手槍1把、子彈9顆、附表編號2之電鑽等工具
    ，業據被告始終坦認無誤，核與證人即在場人吳雅雯於警詢
    及原審審理時之證述相符，並有原審法院核發之108年聲搜
    字732號搜索票、新北市政府警察局板橋分局搜索扣押筆錄
    暨扣押物品目錄表、扣案物照片及新北市政府警察局板橋分
    局刑案現場勘察報告在卷可查，復有前揭扣案槍彈等物為憑
    ；扣案之槍彈等物，經送內政部警政署刑事警察局鑑定，結
    果認：①扣案之改造手槍1枝（槍枝管制編號0000000000號）
    係改造手槍，由仿半自動手槍製造之槍枝，換裝土造金屬槍
    管而成，擊發功能正常，可供擊發適用子彈使用，認具殺傷
    力；②扣案之子彈9顆，其中4顆研判均係口徑9x19mm制式子
    彈，均經試射，1顆，雖可擊發，惟發射動能不足，認不具
    殺傷力，3顆，均無法擊發，認不具殺傷力；其餘5顆研判均
    係口徑9xl7mm（0.380吋）制式子彈，均經試射，雖均可擊
    發，惟發射動能均不足，認不具殺傷力；③喜德釘1包，均係
    打釘槍用空包彈彈殼，25顆係口徑0.22吋、1顆係口徑0.27
    吋；④彈殼1包內，9顆係口徑9mm制式彈殼，12顆係口徑0.38
    0吋制式彈殼，1顆係非制式子彈，由口徑9mm制式彈殼組合
    直徑約8.5mm金屬彈頭而成，經檢視，欠缺底火及火藥，認
    不具殺傷力，有該局108年6月28日刑鑑字第1080047802號鑑
    定書（見偵卷第91頁以下）存卷可查，此等事實堪以認定。
　⒉本院當庭勘驗警搜錄影光碟（光碟名稱：紅姑現場搜證【被
    告綽號紅龜】，影片長度：2分43秒），被告與在場警員間
    有如下重要對話（詳見本院卷第171至174頁、第189至197頁
    勘驗筆錄與附件截圖）：
    警員Ａ：這邊的東西，我都把你當成工具齁。
    被告：ㄟ，怎麼可以這樣說！
    警員Ａ：這邊半成品一堆。
    被告：我也沒有對它改阿，我修理而已啊！我也沒有改阿
          （台語）。
    警員Ａ：你說是這樣說，我還是那樣送，我理你喔（台
　　        語）。...
    警員Ａ：你跟檢察官講啦，這裡的事證我可以認定你改啦！
            剛好而已啦！...
    被告：那是我做玻璃工具。
    警員Ａ：給你講啊！（台語）。
    警員Ａ：半成品、火藥，你全部都弄在那邊，然後子彈、彈
            頭、彈殼全部都有，給你講阿！（略） 
  ⒊由上述查獲經過可知，被告面對員警搜索時之質問，第一時
    間確實並未坦承改槍之事實，但依被告所述「我也沒有對它
    改阿，我修理而已啊」，被告當時確實知道要向員警否認「
    改槍」，並同時強調自己只是「修理」而已，實難認為被告
    不知道改槍刑責之嚴重性。
　㈢被告偵查中自白查與事實相符：
　⒈經本院當庭勘驗被告第2次警詢錄影檔案，針對扣案槍彈之來
    源及改造過程，被告明確自白供稱：操作槍在擎天模型購買
    的，改造工具就1支鑽頭、就是那個電鑽，彈匣沒有改，「
    子彈就放、放那個、那個、水煙、那個鞭炮裡、鞭炮裡那個
    、火藥、子彈沒有改阿」，「放火藥進去阿、放那個底火進
    去阿」，彈頭沒有改阿、他彈頭來的時候是這樣；「（問：
    來、你是如何取得改造手槍之知識和技術的？）自己想阿」
    ，「（問：阿你槍咧、槍是怎麼弄的？怎麼串通的喔？）他
    來的時候就有已經有一個模具、他來的時候已經有模型阿、
    他就在開、他是中空的阿、他是（問：實心的？）實心管嘛
    、阿實心管他有那個、他有那個、開那個洞就對了。（同時
    上手銬的雙手有兩、三次由上往下的動作）」，「（問：合
    金槍管嘛、實心合金槍管，只是將槍管打通嗎？）打通、對
    」，「（問：有人教你嗎？）沒有。一個哥哥這樣講我才、
    打通阿」；撞針是自己放的，他有附送撞針阿、可是他是、
    他的撞針是塑膠的，「（問：你這不是塑膠的捏？）對、那
    是我、我自己弄的阿，（問：你按照那個塑膠模型、然後去
    弄成鐵製的？）對」，朋友教我，用那個塑膠模型那個撞針
    ，跟他做一模一樣；鐵棒（按應指槍管）放進去阿。塑膠的
    換鐵的就可以擊發了阿；「（問：阿你用什麼工具製作的？
    ）就是電鑽、電鑽、電鑽他轉嘛，阿我拿那個鐵棒慢慢磨，
    我不是用、用砂輪切，我是用、那個、那個挫刀，不是用砂
    輪機啦，我如果用砂輪機就說用砂輪機，都已經到這裡來了
    ，哪有可能再那個、哪有可能再騙？（台語）那是用挫刀磨
    出來的，這支有沒有？裝在、裝在在電鑽上面、放在電鑽上
    面、然後夾住，然後這隻在轉，然後我用小支的挫刀、那個
    鑽石挫刀，這樣子、這樣攻過去，這樣子磨出來的欸（被告
    雙手上銬，但人在口述時，用手勢輔助，但鏡頭有所侷限並
    未全部拍得，無法完整分辨其手部動作）」，實心合金槍管
    在租屋處用，電鑽、鑽洞的，沒有設計圖、純粹好玩而已啦
    等語甚詳。
  ⒉被告之後於偵訊時亦供稱：警詢筆錄有按照我意思記載，警
    察沒有用不正方法詢問我，扣案物是我之前做玻璃的時候留
    下來的，之後我拿那些工具來改槍管及子彈，改造方式就如
    警詢時所述，會改造槍彈是因為聽到我一個有槍砲前科的朋
    友說，模型槍如果槍管貫通之後，就是一把真槍了，我就有
    點好奇，之後我就拿電鑽將槍管給貫通，撞針是我那位朋友
    教我怎麼做，我拿鐵棒磨成和原本模型槍附的塑膠撞針一樣
    ，子彈我是拿水鴛鴦的火藥塞到模型彈殼內製成，如果這樣
    成立製造槍彈的犯行，我就承認等語（見偵卷第85至87頁筆
    錄）；嗣於原審108年10月29日第一次準備程序，被告同樣
    坦承檢察官起訴之犯罪事實不諱，並明確供稱：我記得是在
    108年3、4月間去買的，當時模型槍是沒有通的等語（見原
    審卷第110至111頁筆錄）。
　⒊是以，結合㈡、⒉被告在查獲現場對員警否認改槍，強調只是
    修理槍之說法觀之，被告在現場便已否認改槍，自然知道「
    改槍」事態嚴重，但員警未施以何種不正詢問或不當偵辦之
    手法，單純對被告進行警詢，被告於警詢時起，便出於任意
    全部坦認所為，詳細解說自己改造槍彈之經過、源由（朋友
    教、覺得好奇），稱到這裡已沒必要再騙，又操作槍之改造
    主要為用電鑽貫通槍管並以挫刀打磨、依原樣製作出鐵製撞
    針之過程、子彈之改造則主要是填塞火藥之過程，被告意識
    清楚、回答切題，並無被告於原審所稱自己因施用毒品退藥
    而神志不清之現象，員警邊詢問邊製作筆錄，還有出現筆錄
    繕打較慢，被告接話協助員警繕打筆錄之內容，被告亦對於
    員警所質疑相關槍枝改造方式的問題詳加說明，並未全然附
    和員警認為之改槍方法（是否有用到砂輪機），且不止一次
    以手部動作示範，後於檢察官偵訊時，被告還進一步解釋扣
    案工具原本是做玻璃用的，後來拿來改槍彈，則若如被告及
    辯護人所辯，被告取得槍彈後至查獲為止沒有改過，狀態都
    一樣，其沒有槍彈前科、不懂改槍、不知製造槍枝犯行之嚴
    重性云云，被告又何能不經員警提示、自行杜撰出上開符合
    通常所見改造槍彈（貫通槍管、填塞火藥）之情節，尤其警
    詢當時，扣案槍彈尚未經詳細拆解、檢視、試射鑑定，被告
    「編」得越細，越有可能與客觀證物狀態不符，但被告已非
    「簡單回答」，其所述與後來槍彈鑑定結果並無不符或矛盾
    之處，被告所述之改造子彈作法，明顯土法煉鋼甚至粗製濫
    造，確有可能因此做出無法擊發或發射動能不足而無殺傷力
    之子彈，且經本院進一步請內政部警政署刑事警察局補充鑑
    定，該局覆以：該槍貫通之槍管內壁發現工具紋痕（見本院
    卷第209、211頁該局111年1月10日刑鑑字第1108039249號鑑
    定函），符合被告警詢自述以電鑽貫通槍管所可能留下工具
    紋痕之物證狀態，益加證明被告警、偵訊之詳細自白，符合
    扣案槍彈之客觀狀態，又有相對應可用於改造槍彈之附表編
    號2電鑽等工具可佐，其自白已有充分之補強，而可採信為
    真。
　⒋辯護人於本院聲請將扣案槍枝送台大機械工程系鑑定槍管是
    哪一種金屬材質？並聲請再問刑事警察局如何確認「換裝土
    造金屬槍管」？欲證明被告自白是否確實符合扣案證物狀態
    。然而，本案槍枝乃改造手槍，並非制式手槍，仿半自動手
    槍而製造，一般市面上販售不具殺傷力之手槍（內含具有阻
    鐵之金屬槍管或非金屬槍管），均可有此外觀，必得換裝口
    徑適合經貫通之金屬槍管，方能改造出結構完整具有殺傷力
    之違禁手槍，而本案槍管便是如此，其內還可察見明顯之工
    具紋痕，鑑定結果因而認為是換裝土造金屬槍管而成之改造
    手槍，確符合一般槍枝查緝實況，且上開本院卷所附刑事警
    察局補充鑑定之函文亦稱：依該局實務經驗，結構完整之金
    屬槍管能承受單位面積動能超過20焦耳/平方公分之發射彈
    丸膛壓，可見只要確定扣案槍枝具有結構完整之金屬槍管即
    可進行殺傷力有無之鑑定，無須確認其材質，是辯護人上開
    聲請，並無必要。
　⒌關於槍枝之來源，被告於偵查中供稱乃於奇摩拍賣網站向擎
    天模型所購買，因有朋友教及其自己好奇而改造，於原審否
    認改槍後，仍供稱自己係購入該等槍彈，直至本院準備程序
    時又陳稱係向其他遊戲玩家所購得，自己沒有改過。但被告
    並未提出向遊戲玩家購得之相關事證供調查，被告上開偵查
    中說詞，乃員警提示扣案槍枝滑套上字樣後，由被告自主回
    答之內容，辯護人於本院聲請向雅虎及露天確認被告帳號並
    無購買操作槍之紀錄，但被告自己的帳號當時有哪些網購紀
    錄，被告自己可以提出，並無函詢必要，然被告並未提出，
    又購買操作槍亦未必係以被告帳號上網購買，即便查無結果
    亦不代表被告警詢供述不實，是被告此部分說詞之改變及辯
    護人聲請調查之事實，均不能作為被告上開警詢自白（網購
    操作槍來改）與客觀事實不符之根據。
　⒍辯護人質疑被告是在員警說要簡單辦之誤導下，而決意杜撰
    前屬改槍之警詢自白云云；然而，槍砲彈藥刀械管制條例就
    非法製造槍、彈所定刑責非輕，亦與單純持有槍、彈之刑責
    差異甚遠，行為態樣亦不同，被告於查獲現場就知道要向員
    警否認有改槍，自難認為被告對此毫無所悉，而查獲員警在
    現場就已經向被告強調：給你講啊，我還是那樣送，我理你
    喔，子彈、彈頭、彈殼全部都有，給你講啊，你講，我們就
    照你講啊，我說的工具都拿回去，這是檢察官指揮，若檢察
    官說不用再還你，簡單（詳本院前述勘驗筆錄），可見員警
    於查獲現場就已經向被告表明立場，被告可以答辯，但員警
    還是會按照現場情形等事證進行蒐證、移送，並無所謂不當
    勸誘被告怎麼說就可以獲得較輕處置之情形，且被告一開始
    就知道改槍的嚴重性，辯稱自己只是「修理」，見員警這樣
    說明偵辦立場，如其確無任何改造槍彈之行為，理應繼續否
    認，甚至強調自己買槍後從未改過，而非反而於警詢時起大
    費周章杜撰可能與客觀證物狀態不符之改造情節，但其所陳
    述之內容，事後證實又無任何不符扣案槍彈狀態之處，且被
    告於原審108年10月29日準備程序應訊前，業已收到起訴書
    （見原審卷第109頁筆錄），自當明瞭檢察官所起訴之犯罪
    事實及法條（起訴書亦附有製造及持有之論罪科刑條文），
    是被告直至該時，自應知悉所涉刑責之重，卻仍於該次準備
    程序時承認檢察官所起訴製造槍彈之犯罪事實（見原審卷第
    110頁筆錄），若非被告確有改造扣案槍彈，其上開自查獲
    時起所為供述，即無合理解釋，被告及辯護人於原審及本院
    嗣後否認改造槍彈之答辯，反而明顯不合常理，此亦可作為
    被告偵查中自白可信之佐證。
　⒎證人林智慶雖於原審證稱：我與被告約在108年間認識，算是
    會一起出去做事，我是從事家具噴漆，興趣是修摩托車，工
    具像是電鑽、尖嘴鉗、固定夾、老虎鉗、十字螺絲起子、一
    字螺絲起子、老虎夾、剪鐵鉗、固定夾都會用到，喜得釘是
    工地會看到，有時候會撿到沒有用過的，鐵管也是外面工地
    現場會撿到再當廢鐵變賣，偵卷第63至69頁扣案物照片之扣
    案物有些東西是我的，但哪些是我的不一定，因為我的工具
    有些跟被告的都一模一樣，出去工作會收在一起，有時會混
    雜在一起，所以我也沒辦法辨識等語（見原審卷第290至301
    頁筆錄），是扣案之工具，部分確屬被告與林智慶於工作時
    會使用到，然此非可即謂該等工具當然不能供改造槍彈所使
    用，且被告於偵查中便已解釋該等工具本來是用來做玻璃的
    ，後來才拿來改槍，符合同種工具可能有多種用途之常情。
    又證人林智慶亦同時證稱：喜得釘是有時工地上會撿到幾顆
    ，但我跟被告自己工作上很少、幾乎不會用到，也沒有用到
    游標卡尺，不知道迷你車床架是什麼東西等語，是游標卡尺
    及迷你車床架已非被告工作上會使用之工具，被告與林智慶
    可能於工地拾獲之喜得釘亦為數顆而已，然被告於警詢及原
    審即已明確供承：游標卡尺、迷你車床架有在本案改造槍枝
    使用，迷你車床架是從網路上以250元買得，本來買來是要
    固定的，但第一次使用後壞掉了，子彈是將水鴛鴦鞭炮、喜
    得釘的火藥取出後混和，再摻入買操作槍時附的模型子彈之
    彈殼等語甚詳，且所扣案之喜得釘為1包共26顆，並非工地
    拾獲少少幾顆，皆可認定扣案工具中，有一般工作及改造槍
    彈皆能使用者，亦有與工作無關而為被告坦認用於改造槍彈
    者，林智慶前揭證詞，自無法作為被告未改造槍彈之論據，
    辯護人此部分主張，並非可採。
　⒏證人吳雅雯於原審證稱：我與被告於107年底認識，之前是男
    女朋友關係，108年5月間有同居快1個月，同住在我們租的
    新北市○○區○○街00號0樓之居所，交往時被告有跟我借錢，
    借多少我忘記了，我沒有看到偵卷第63至69頁的這些器具，
    也沒有看過被告把玩槍枝，或拿偵卷第63至69頁的這些器具
    對槍做任何行為等語（見原審卷第321至328頁筆錄）。惟查
    ，被告於警詢根本否認曾與吳雅雯同居在該址，稱吳雅雯住
    在中壢（見偵卷第22頁筆錄），當吳雅雯於原審被問及此事
    ，才改稱自己有時候會住在該址，顯見吳雅雯於108年5月間
    並非連續、不間斷與被告同住在被告之上揭居所，自無法僅
    憑證人吳雅雯前揭證述，即遽論被告僅持有本案槍彈，而對
    被告為有利之認定，被告及辯護人此部分所辯，亦非有理。
　㈣綜上所述，依據卷內扣案證物等事證，足認被告於偵查中之
    任意性自白與事實相符，於原審及本院否認改造槍彈之辯解
    ，均非事實，本案事證明確，被告上開各該犯行均堪以認定
    ，自應依法論科。　
三、論罪：
　㈠查被告行為後，槍砲彈藥刀械管制條例第4條第1項第1款、第
    7條、第8條業於109年6月10日修正公布，並於同年月12日生
    效施行。就製造改造槍枝部分，於修法前係適用槍砲彈藥刀
    械管制條例第8條第1項「未經許可，製造、販賣或運輸鋼筆
    槍、瓦斯槍、麻醉槍、獵槍、空氣槍或第4條第1項第1款所
    定其他可發射金屬或子彈具有殺傷力之各式槍砲者，處無期
    徒刑或5年以上有期徒刑，併科新臺幣1千萬元以下罰金。」
    而本次修正係考量現行查獲具殺傷力之違法槍枝，多屬非制
    式槍枝，其殺傷力不亞於制式槍枝，對於人民生命、身體、
    自由及財產法益之危害，實與制式槍枝無異，故無再行區分
    制式與否而分別適用槍砲彈藥刀械管制條例7條、第8條之必
    要，是該條例第4條第1項第1款、第7條第1項、第8條第1項
    修正後則分別為「本條例所稱槍砲、彈藥、刀械如下：一、
    槍砲：指制式或非制式之火砲、肩射武器、機關槍、衝鋒槍
    、卡柄槍、自動步槍、普通步槍、馬槍、手槍、鋼筆槍、瓦
    斯槍、麻醉槍、獵槍、空氣槍、魚槍及其他可發射金屬或子
    彈具有殺傷力之各式槍砲。」、「未經許可，製造、販賣或
    運輸制式或非制式火砲、肩射武器、機關槍、衝鋒槍、卡柄
    槍、自動步槍、普通步槍、馬槍、手槍或各類砲彈、炸彈、
    爆裂物者，處無期徒刑或7年以上有期徒刑，併科新臺幣3千
    萬元以下罰金。」、「未經許可，製造、販賣或運輸制式或
    非制式鋼筆槍、瓦斯槍、麻醉槍、獵槍、空氣槍或第4條第1
    項第1款所定其他可發射金屬或子彈具有殺傷力之各式槍砲
    者，處無期徒刑或5年以上有期徒刑，併科新臺幣1千萬元以
    下罰金。」依上揭規定，本案被告製造具有殺傷力改造手槍
    部分之犯行，於修正前係犯槍砲彈藥刀械管制條例第8條第1
    項之罪，修正後係犯同條例第7條第1項之罪，經比較新舊法
    ，修正後規定未較有利於被告，是依刑法第2條第1項前段規
    定，應適用被告於行為時即修正前槍砲彈藥刀械管制條例第
    8條第1項規定論處。
  ㈡槍砲彈藥刀械管制條例第8條第1項之罪所謂「製造」，係包
    括創製、改造、組合、混合及化合等行為而言，修理亦屬製
    造行為之一種；凡將原不具有殺傷力之槍枝予以改造或加工
    ，致改變其原有性能或屬性，使成為可發射子彈具有殺傷力
    之槍枝，或使原已具殺傷力之槍枝增強其殺傷威力者均屬之
    ，尚不論其行為之繁簡、技術之深淺（最高法院101年度台
    上字第1855號、100年度台上字第4420號判決意旨參照）。
    又按槍砲彈藥刀械管制條例第8條第1項之製造槍砲罪、第5
    項之製造槍砲未遂罪及同條例第12條第1項之製造子彈罪、
    第5項之製造子彈未遂罪，在處罰其製造行為，凡行為人主
    觀上基於製造有殺傷力之槍砲、彈藥之犯意，客觀上未經許
    可著手於製造槍砲、子彈之構成要件行為，即已成立犯罪，
    至於是否製造完成具有殺傷力之槍砲、子彈，則屬既遂、未
    遂之問題。故行為人已著手製造槍砲、子彈，縱其製造之成
    品尚未至具有殺傷力之程度，惟因其行為依一般社會通念評
    價仍具有危險性，仍屬未遂犯，不得以其製造之槍砲、子彈
    不具殺傷力，而認其製造行為不成立犯罪。
  ㈢查被告將模型槍內之槍管內阻鐵貫通，再換裝搓磨過之鐵製
    撞針之改造行為，屬槍枝之「製造」行為；又被告以火藥摻
    入彈殼內以及壓入子彈底火後，貼上鋁箔紙，顯然已著手於
    製造子彈，僅因子彈無法擊發，或雖可擊發但動能不足，或
    欠缺底火及火藥，均不具殺傷力，但行為仍具有製成有殺傷
    力子彈之危險性，依據前揭說明，仍屬未遂階段。是核被告
    所為，係犯修正前槍砲彈藥刀械管制條例第8條第1項之未經
    許可製造可發射子彈具殺傷力之改造手槍罪、同條例第12條
    第5項、第1項之未經許可製造子彈未遂罪。
　㈣被告因製造可發射子彈具有殺傷力之改造手槍1枝，嗣後非法
    持有該槍枝，其持有之低度行為，已為製造之高度行為所吸
    收，不另論罪。
　㈤被告所犯上開非法製造可發射子彈具殺傷力之手槍罪及非法
    製造子彈未遂罪間，因係為製造完成之同一目的，於同時持
    有槍彈之期間而為各該製造之舉動，應整體視為一行為較為
    合理，是被告以一行為觸犯數罪名，為想像競合犯，應依刑
    法第55條前段之規定，從一重論以非法製造可發射子彈具殺
    傷力之手槍罪。
  ㈥查被告前因施用毒品案件，經臺灣桃園地方法院以105年度原
    桃簡字第68號、105年度原桃簡字第70號判決各判處有期徒
    刑4月、3月確定；又經原審法院以105年度原簡字第96號、1
    05年度原簡字第136號判決各判處有期徒刑4月、5月確定，
    上開各罪經裁定應執行有期徒刑1年1月確定（下稱甲刑）；
    再於105年間，經原審法院以105年度原簡字第236號判決判
    處有期徒刑4月確定（下稱乙刑），前揭甲、乙刑經接續執
    行，被告於106年11月10日縮短刑期假釋付保護管束出監，
    於107年1月9日保護管束期滿，假釋未經撤銷，有本院被告
    前案紀錄表在卷可查，其假釋未經撤銷，視為執行完畢，是
    其於受有期徒刑之執行完畢後，5年以內故意再犯本件之罪
    ，雖依刑法第47條第1項之規定，構成累犯，惟衡諸其於本
    案與前揭所構成累犯之施用毒品案件，罪質不同，侵害之法
    益亦不相同，難認其對刑罰反應力薄弱或有特殊法敵對惡性
    ，爰不予加重其刑。
  ㈦辯護人於原審辯稱：被告於警詢中自行供承改造槍彈，本案
    或有自首減輕其刑之適用。然而：
　⒈按自首減刑，係以對於未發覺之犯罪，在有偵查犯罪職權之
    公務員知悉犯罪事實及犯人之前，向職司犯罪偵查之公務員
    坦承犯行，並接受法院之裁判而言。若職司犯罪偵查之公務
    員已知悉犯罪事實及犯罪嫌疑人後，犯罪嫌疑人始向之坦承
    犯行者，為自白，而非自首；所謂發覺，不以有偵查犯罪之
    機關或人員確知其人犯罪無誤為必要，僅須有確切之根據得
    為合理之可疑者，亦屬發覺。
　⒉查員警於被告上揭居所查獲改造槍彈時，先行初步檢視槍枝
    結構顯粗糙，並非經精密儀器打磨，嗣後於現場發現床頭邊
    有類似工作臺之木板搭之小長桌，該桌上擺設多項可供改造
    槍枝之器具，經當場口詢上開物品係做何用途，被告始坦承
    皆係供槍枝改造之器具，有新北市政府警察局板橋分局108 
    年11月11日新北警板刑字第1083563011號函及所附偵查報告
    在卷可查（見原審卷第119至121頁），並有前述本院勘驗現
    場蒐證錄影光碟之結果可憑，是員警於扣得本案槍彈並檢視
    ，已發現槍枝結構粗糙，又以目視方式即已發現可供改造槍
    枝之器具放置於桌上，顯見員警綜合扣案物特徵及現場第一
    時間所見狀況，已有確切之根據而得合理懷疑被告涉有本案
    製造槍彈之犯行。從而，被告縱有於警詢中向員警坦承本件
    製造槍彈犯行，惟既在其犯罪被發覺之後，顯與自首要件不
    符，僅屬自白，故本件並無槍砲彈藥刀械管制條例第18條第
    1項規定之適用，辯護人前揭主張，於法不合。
四、上訴駁回之理由：
　㈠原審同本院前揭有罪之認定，以被告所犯事證明確，依刑事
    訴訟法第299條第1項前段、修正前槍砲彈藥刀械管制條例第
    8條第1項、槍砲彈藥刀械管制條例第12條第5項（所犯法條
    欄漏載）、第1項、刑法第2條第1項前段、第11條前段、第5
    5條、第42條第3項前段等規定，並審酌被告應知具殺傷力之
    槍枝及子彈，未經許可，不得製造及持有，竟無視國家禁令
    ，非法製造改造槍枝既遂及製造子彈未遂，對社會治安之威
    脅非輕，亦對他人之身體、生命構成潛在之危險，衡以被告
    製造及持有改造手槍之時間不長，期間尚無證據足證被告確
    有用於其他犯罪之情形，對社會尚未產生具體損害，又斟酌
    被告於警詢、偵查中迄於原審準備程序時原已坦承製造手槍
    既遂及製造子彈未遂之犯行，惟於嗣後翻異前詞而為否認之
    犯罪後態度，並考量被告之犯罪動機、目的，及其自稱國小
    畢業之智識程度、目前從事玻璃維修工作，月收入約3萬元
    ，與母親同住，要扶養母親之家庭經濟生活狀況等一切情狀
    ，量處有期徒刑5年5月，併科罰金8萬元，罰金如易服勞役
    ，以1千元折算1日。經核原判決關於罪刑之認事用法並無違
    誤，量刑亦稱妥適，應予維持。
　㈡原審並就沒收部分諭知：①扣案之改造手槍1枝（槍枝管制編
    號0000000000號，含彈匣1個），經送內政部警政署刑事警
    察局鑑定結果具殺傷力，屬違禁物，應依刑法第38條第1項
    規定宣告沒收。②扣案附表編號2所示之虎夾2臺、電鑽1臺（
    含鑽尾3支）、游標卡尺、尖嘴鉗、固定夾、老虎鉗、十字
    螺絲起子、一字螺絲起子、鐵鎚各1支、喜得釘1包、模型彈
    頭彈殼1盒、鐵管4支、改造工具盒1盒及迷你車床架1臺等物
    ，被告於警詢及偵訊時供稱均係其所有並用於改造本案槍彈
    用途，屬被告所有供本案製造改造手槍及製造子彈未遂犯行
    所用之物，應依刑法第38條第2項前段規定均宣告沒收之。③
    其餘扣案之砂輪機1組、電熔爐1臺（含火槍）、剪鐵鉗1支
    、銅珠1包、長槍槍機模型2支，公訴意旨雖認此部分為被告
    所有，供本案犯罪所用或所生之物，應依刑法第38條第2項
    前段宣告沒收，然被告於警詢時業已供稱此部分並無在本案
    使用，復依卷內事證，並無證據證明與被告本案犯行有何關
    聯，故不予宣告沒收。④扣案之制式子彈3顆，均經試射但無
    法擊發；非制式子彈1顆（欠缺底火及火藥）而無法擊發，
    惟仍均屬被告犯本案製造子彈未遂犯行所生之物，其餘制式
    子彈6顆，均經試射且可擊發，惟擊發後之彈頭及彈殼，仍
    屬被告所有供本案犯製造子彈未遂犯行所用之物，均應依刑
    法第38條第2項前段規定宣告沒收之。經核就①至③扣案造手
    槍之沒收與扣案工具之沒收與不予沒收，均無違誤，另就子
    彈部分，因本案扣案子彈10顆均經試射，均無殺傷力，但依
    前述事實認定，均係被告製造子彈未遂所生之物，並無如原
    審區分所生、所用之物之必要，然原審均宣告沒收，仍於法
    有據，另就扣案之制式彈殼共21顆，檢察官未據起訴為被告
    所製造未遂之標的，亦非違禁物，自無沒收必要，應予補充
    。
　㈢被告上訴仍執前詞否認犯罪，其答辯不實，業經本院逐一指
    駁如前，辯護人就扣案槍枝之證據調查聲請，並無必要，已
    如前述，是被告上訴所否認之罪刑及有關係之沒收部分，其
    上訴均無理由，應予駁回。　　　
五、被告經本院合法傳喚，無正當理由不到庭，爰不待其陳述，
    為一造辯論判決。　　
據上論斷，應依刑事訴訟法第371條、第368條，判決如主文。
本案經檢察官姜長志提起公訴，檢察官陳慧玲到庭執行職務。
中　　華　　民　　國　　111 　年　　3 　　月　　22　　日
                    刑事第八庭  審判長法  官  陳世宗  
                                      法  官  林呈樵
                                      法  官  吳勇毅
以上正本證明與原本無異。
如不服本判決，應於收受送達後20日內向本院提出上訴書狀，其
未敘述上訴之理由者並得於提起上訴後20日內向本院補提理由書
（均須按他造當事人之人數附繕本）「切勿逕送上級法院」。
                                      書記官  許家慧
中　　華　　民　　國　　111 　年　　3 　　月　　22　　日
附錄本判決論罪科刑法條全文：
修正前槍砲彈藥刀械管制條例第8條
未經許可，製造、販賣或運輸鋼筆槍、瓦斯槍、麻醉槍、獵槍、
空氣槍或第四條第一項第一款所定其他可發射金屬或子彈具有殺
傷力之各式槍砲者，處無期徒刑或五年以上有期徒刑，併科新臺
幣一千萬元以下罰金。未經許可，轉讓、出租或出借前項所列槍
枝者，處五年以上有期徒刑，併科新臺幣一千萬元以下罰金。
意圖供自己或他人犯罪之用，而犯前二項之罪者，處無期徒刑或
七年以上有期徒刑，併科新臺幣一千萬元以下罰金。
未經許可，持有、寄藏或意圖販賣而陳列第一項所列槍枝者，處
三年以上十年以下有期徒刑，併科新臺幣七百萬元以下罰金。
第一項至第三項之未遂犯罰之。
犯第一項、第二項或第四項有關空氣槍之罪，其情節輕微者，得
減輕其刑。

槍砲彈藥刀械管制條例第12條
未經許可，製造、販賣或運輸子彈者，處1年以上7年以下有期徒
刑，併科新台幣500萬元以下罰金。
未經許可，轉讓、出租或出借子彈者，處6月以上5年以下有期徒
刑，併科新台幣300萬元以下罰金。
意圖供自己或他人犯罪之用，而犯前二項之罪者，處3年以上10
年以下有期徒刑，併科新台幣700萬元以下罰金。
未經許可，持有、寄藏或意圖販賣而陳列子彈者，處5年以下有
期徒刑，併科新台幣300萬元以下罰金。
第1項至第3項之未遂犯罰之。

附表：
編號 扣案物 備註  1 改造手槍1支（槍枝管制編號0000000000號，含彈匣1個）（滑套上印有ARMED FORCES-92S及MADE BY COPP）（鑑定結果詳二、㈠、①） 屬違禁物  2 虎夾2臺、電鑽1臺（含鑽尾3支）、游標卡尺、尖嘴鉗、固定夾、老虎鉗、十字螺絲起子、一字螺絲起子、鐵鎚各1支、喜德（得）釘1包（鑑定結果詳二、㈠、③）、模型彈頭彈殼1盒、鐵管4支、改造工具盒1盒及迷你車床架1臺 屬供犯罪所用之物  3 非制式子彈1顆（欠缺底火及火藥而無法擊發）（鑑定結果詳二、㈠、④） 屬犯罪所生之物   制式子彈9顆經鑑定試射擊發後之彈頭及彈殼（鑑定結果詳二、㈠、②）   制式彈殼共21顆（鑑定結果詳二、㈠、④） 無庸沒收